臺灣臺中地方法院刑事判決
111年度訴字第1716號
公  訴  人  臺灣臺中地方檢察署檢察官
被      告  林朝福


上列被告因違反廢棄物清理法案件，經檢察官提起公訴（111年
度偵字第31390號），因被告於本院準備程序進行中，就被訴事
實為有罪之陳述，本院合議庭裁定由受命法官獨任進行簡式審判
程序，判決如下：
    主    文
林朝福犯廢棄物清理法第四十六條第四款之非法清理廢棄物罪，
處有期徒刑陸月，如易科罰金，以新臺幣壹仟元折算壹日。緩刑
貳年，並應於本判決確定之日起陸個月內向公庫支付新臺幣伍萬
元。
    犯罪事實
一、林朝福明知從事廢棄物貯存、清除、處理業務，應向直轄市
    、縣（市）主管機關或中央主管機關委託之機關申請核發公
    民營廢棄物清除處理機構許可文件後，始得為之，亦明知其
    未領有廢棄物清除、處理許可文件，竟基於非法清除、處理
    廢棄物之犯意，於民國111年6月11日20時35分許，駕駛車牌
    號碼00-0000號自用小貨車，前往臺中市○○區○○段000○0地號
    土地，將其所承包之地板拆除工程產生之營建廢棄物（磚塊
    、混凝土、磁磚）以塑膠袋裝盛後隨意丟棄於前揭土地，嗣
    經通報後始為警循線查悉上情。
二、案經臺中市政府警察局第六分局移送臺灣臺中地方檢察署檢
    察官偵查起訴。
    理    由
一、本案被告林朝福所犯，並非死刑、無期徒刑、最輕本刑為3
    年以上有期徒刑之罪，或高等法院管轄第一審之案件，其於
    本院準備程序中，就前揭被訴事實為有罪之陳述，經受命法
    官告以簡式審判程序之旨，並聽取被告、公訴人之意見後，
    本院認為適宜進行簡式審判程序，依刑事訴訟法第273條之1
     第1項、第284 條之1規定，經合議庭評議後，裁定本案由
    受命法官獨任進行簡式審判程序，是本案之證據調查，依刑
    事訴訟法第273條之2規定，不受同法第159條第1項、第161
    條之2、第161條之3、第163條之1及第164條至第170條規定
    之限制，合先敘明。
二、證據名稱：
　㈠被告於警詢、偵查、本院準備程序及審理時之自白。
　㈡臺中市政府環境保護局環境稽查紀錄表、查獲現場照片、監
    視錄影畫面翻拍照片、臺中市○○區○○段000○0地號土地遭棄
    置廢棄物之位置圖、行政院環境保護署車籍查詢系統查詢資
    料、臺中市政府環境保護局111年6月30日中市環稽字第1110
    068517號函。　
三、論罪科刑：
　㈠按廢棄物清理法第46條第4款之未領有許可文件清理廢棄物罪
    ，其犯罪主體，不以廢棄物清理業者為限，只要未依第41條
    第1項規定領有廢棄物清除、處理許可文件，而從事貯存、
    清除、處理廢棄物，即為該當（最高法院109年度台上字第3
    338號判決意旨參照）。被告非廢棄物清理業者，且未領有
    廢棄物清除、處理許可文件，卻擅自載運上開廢棄物棄置於
    前揭土地，核被告所為，係犯廢棄物清理法第46條第4款前
    段之非法清理廢棄物罪。
　㈡按犯罪之情狀顯可憫恕，認科以最低刑度仍嫌過重者，得酌
    量減輕其刑，刑法第59條定有明文。前揭規定係立法者賦予
    審判者之自由裁量權，俾就具體之個案情節，於宣告刑之擇
    定上能妥適、調和，以濟立法之窮。是該條所謂犯罪之情狀
    ，乃泛指與犯罪相關之各種情狀，自亦包含同法第57條所定
    量刑斟酌之事項。是於裁判上酌減其刑時，應就犯罪之一切
    情狀（包括刑法第57條所列舉之10款事項），予以全盤考量
    ，審酌其犯罪有無可憫恕之事由，即有無特殊之原因與環境
    ，在客觀上足以引起一般同情，以及宣告法定低度刑，是否
    猶嫌過重等等，以為判斷（最高法院104年度台上字第277號
    、102年度台上字第2513號判決意旨參照）。廢棄物清理法
    之立法意旨固係為有效清除、處理廢棄物，改善環境衛生，
    維護國民健康，然其立法背景係在我國經濟高度發展後，為
    能均衡生態保護之急迫需求，故特立本罪俾以重刑嚴罰有效
    嚇阻惡意破壞我國生態環境之行為。惟查，本案被告所犯行
    為次數為1次，其陳稱係臨時起意為本案，且係首次為隨意
    棄置廢棄物行為，現已知不可以隨意丟棄廢棄物等語（見偵
    卷第81頁，本院卷第34至35頁、第43頁），可見被告本案所
    為應係圖一時之便，其犯罪態樣與情節，尚與為營利而非法
    清除有害事業廢棄物之集團性或持續性犯罪不同，惡性非重
    ；並衡以被告本案所清理係磚塊、混凝土、瓷磚等廢棄物，
    與具有毒性、危險性，且濃度或數量足以影響人體健康或污
    染環境之有害廢棄物相較，對環境污染之危害性尚非過於嚴
    重；再參以被告於本院準備程序時坦承犯行，並供稱未因本
    案行為獲取報酬等語（見本院卷第34頁）；且被告前未有違
    反廢棄物清理法之前科紀錄，有其臺灣高等法院被告前案紀
    錄表存卷可憑（見本院卷第13頁），衡諸上情，本案被告犯
    行縱科以法定最輕本刑有期徒刑1年，與其行為之罪責相較
    ，仍屬情輕法重，其犯罪情狀在客觀上足以引起一般之同情
    而尚堪憫恕，爰依刑法第59條規定，酌量減輕其刑。
　㈢爰審酌被告知悉未依規定領有廢棄物清除、處理許可文件，
    卻任意載運、棄置本案廢棄物，有害於公共環境衛生，漠視
    環境保護之重要性，所為實屬不該；然衡酌被告犯後坦承犯
    行，態度尚可；又被告前未有違反廢棄物清理法之前科紀錄
    ，有其臺灣高等法院被告前案紀錄表存卷可憑（見本院卷第
    13頁）；暨考量被告之犯罪動機、手段、情節、非法清理之
    廢棄物內容及範圍、所生危害情形，暨被告於本院審理時自
    陳之智識程度、職業、家庭生活經濟狀況（見本院卷第43頁
    ）等一切情狀，量處如主文所示之刑，並諭知易科罰金之折
    算標準。
　㈣查被告前因竊盜案件，經本院以78年度易字1136號判決判處
    有期徒刑6月確定並執行完畢等情，有其臺灣高等法院被告
    前案紀錄表存卷可憑，是被告前雖因故意犯罪受有期徒刑以
    上刑之宣告，執行完畢後，5年以內未曾因故意犯罪受有期
    徒刑以上刑之宣告，可認被告應係一時失慮，致罹刑章，而
    犯後坦承犯行，具有悔意，又涉案情節相對輕微，經此次偵
    、審程序，當能知所警惕，信無再犯之虞，是本院認對其所
    宣告之刑，應以暫不執行為適當，爰依刑法第74條第1項第2
    款諭知緩刑2年。復審酌被告上開所宣告之刑雖暫無執行之
    必要，惟為促使其記取教訓，使其於緩刑期間內能深知警惕
    ，並依刑法第74條第2項第4款規定，諭知被告應於本判決確
    定之日起6個月內向公庫支付5萬元，以啟自新。倘被告於緩
    刑期間更犯他罪，或未遵期履行上開緩刑之負擔，且情節重
    大足認原宣告之緩刑難收預期效果，而有執行刑罰之必要者
    ，則依刑法第75條之1第1項第4款規定，得撤銷其緩刑宣告
    ，並執行原宣告之刑，附此敘明。
四、沒收部分：　　
　㈠查被告供稱未因本案犯罪獲有報酬（見本院卷第34頁），卷
    內復無其他事證足證被告本案有實際取得報酬，應認其本案
    犯行並無犯罪所得，爰不予宣告沒收或追徵其價額。
　㈡查車牌號碼00-0000號自用小貨車為被告所有，並供本案犯罪
    所用，為被告供承明確（見本院卷第34頁），並有行政院環
    境保護署車籍查詢系統查詢資料附卷可稽（見偵卷第33頁）
    ，前揭車輛未據扣案，然考量該車為一般載運貨物常用之運
    輸工具，客觀上非專供清理廢棄物之用，亦無證據證明被告
    曾利用該車反覆實施非法清理廢棄物之行為，被告既因本案
    犯行已受有處罰，審酌該車之價值非低，復非屬違禁物，若
    對之宣告沒收，恐有過苛之虞，是依刑法第38條之2第2項規
    定，不予宣告沒收。　　　　
據上論斷，應依刑事訴訟法第273條之1第1項、第299條第1項前
段，廢棄物清理法第46條第4款，刑法第11條前段、第59條、第4
1條第1項前段、第74條第1項第2款、第2項第4款，判決如主文。
本案經檢察官康淑芳提起公訴，檢察官郭姿吟到庭執行職務。
中　　華　　民　　國　　111 　年　　10　　月　　20　　日
                  刑事第九庭    法  官  張意鈞
以上正本證明與原本無異。
如不服本判決應於收受判決後20日內向本院提出上訴書狀，並應
敘述具體理由；其未敘述上訴理由者，應於上訴期間屆滿後20日
內向本院補提理由書（均須按他造當事人之人數附繕本）「切勿
逕送上級法院」。
                                書記官  黃南穎
中　　華　　民　　國　　111 　年　　10　　月　　20　　日
附錄本案論罪科刑法條全文：
廢棄物清理法第46條
有下列情形之一者，處1年以上5年以下有期徒刑，得併科新臺幣
1千5百萬元以下罰金：
一、任意棄置有害事業廢棄物。
二、事業負責人或相關人員未依本法規定之方式貯存、清除、處
    理或再利用廢棄物，致污染環境。
三、未經主管機關許可，提供土地回填、堆置廢棄物。
四、未依第41條第1項規定領有廢棄物清除、處理許可文件，從
    事廢棄物貯存、清除、處理，或未依廢棄物清除、處理許可
    文件內容貯存、清除、處理廢棄物。
五、執行機關之人員委託未取得許可文件之業者，清除、處理一
    般廢棄物者；或明知受託人非法清除、處理而仍委託。
六、公民營廢棄物處理機構負責人或相關人員、或執行機關之人
    員未處理廢棄物，開具虛偽證明。